【裁判字號】    99,訴,261
【裁判日期】    990531
【裁判案由】    違反毒品危害防制條例
【裁判全文】
臺灣嘉義地方法院刑事判決               99年度訴字第261號
公  訴  人  臺灣嘉義地方法院檢察署檢察官
被      告  乙○○
指定辯護人  莊安田律師
被      告  甲○○
指定辯護人  黃裕中律師
被      告  丙○○
指定辯護人  吳宏輝律師
上列被告等因違反毒品危害防制條例案件，經檢察官提起公訴（
98年度毒偵字第728 號、98年度偵字第3840號、98年度偵字第57
52號、98年度偵字第6801號），本院判決如下：
    主  文
乙○○施用第二級毒品，累犯，處有期徒刑伍月；扣案如附表二
編號８至編號之物均沒收。又轉讓第一級毒品，累犯，處有期
徒刑拾月。又犯如附表一所示販賣第二級毒品肆罪，均累犯，各
處如附表一所示之刑。應執行有期徒刑伍年拾月；扣案如附表二
編號１之甲基安非他命貳拾參包均沒收銷燬之；扣案如附表二編
號２至編號之物均沒收；未扣案販賣第二級毒品所得共計新台
幣參仟元沒收，如全部或一部不能沒收時，以其財產抵償之；未
扣案與甲○○共同販賣第二級毒品所得新台幣伍仟伍佰元應與甲○○連帶沒收之，如全部或一部不能沒收時，以其與甲○○之財
產連帶抵償之；未扣案與丙○○共同販賣第二級毒品所得新台幣
參仟元應與丙○○連帶沒收之，如全部或一部不能沒收時，以其
與丙○○之財產連帶抵償之。
甲○○共同販賣第二級毒品，處有期徒刑參年柒月。扣案如附表
二編號３至編號７、編號之物均沒收；未扣案與乙○○共同販
賣第二級毒品所得新台幣伍仟伍佰元應與乙○○連帶沒收之，如
全部或一部不能沒收時，以其與乙○○之財產連帶抵償之。
丙○○共同販賣第二級毒品，累犯，處有期徒刑參年捌月。扣案
如附表二編號１之甲基安非他命貳拾參包均沒收銷燬之；扣案如
附表二編號２至編號７之物均沒收；未扣案與乙○○共同販賣第
二級毒品所得新台幣參仟元應與乙○○連帶沒收之，如全部或一
部不能沒收時，以其與乙○○之財產連帶抵償之。
    犯 罪 事 實
一、乙○○前曾因施用毒品案件，經本院以97年度嘉簡字第1024
    號判決判處有期徒刑3 月，如易科罰金以新台幣（下同）1
    千元折算1 日確定，於民國98年1 月5 日易科罰金執行完畢
    。丙○○前曾因施用毒品案件，經本院以94年度訴字第143
    號判決判處有期徒刑9 月、4 月確定；又因竊盜案件，經本
    院以94年度易字第308 號判決判處有期徒刑10月確定；另因
    公共危險案件，經本院以95年度交訴字第1 號判決判處有期
    徒刑7 月確定；復因詐欺案件，經本院以94年度嘉簡字第14
    56號判決判處有期徒刑3 月確定；上開各罪經本院裁定應執
    行有期徒刑2 年7 月確定，於96年6 月15日縮短刑期假釋出
    監，並付保護管束；嗣因中華民國九十六年罪犯減刑條例於
    同年7 月16日施行，依該條例第2 條第2 項前段之規定，上
    開各罪分別視為減刑為有期徒刑4 月15日、2 月、5 月、3
    月15日及1 月15日，經本院就上開視為減刑後之各罪定應執
    行刑為有期徒刑1 年3 月又15日確定，於96年7 月16日假釋
    期滿，未經撤銷假釋，所餘刑期以已執行完畢論。
二、乙○○明知海洛因、甲基安非他命分別為毒品危害防制條例
    所規定之第一、二級毒品，禁止轉讓、施用。竟不知悔改，
    先後為下列犯行：
  (一)基於施用第二級毒品之犯意，於98年5 月4 日23時許，在嘉
    義市○區○○里○○街219 之3 號5 樓1 之住處內，以將甲
    基安非他命置於玻璃球內以火燒烤使成煙霧後再予吸食之方
    式，施用甲基安非他命1 次。
  (二)另基於轉讓第一級毒品之犯意，於98年5 月4 日，在其上開
    住處內，將數量未達1 公克，約值1,000 元之海洛因無償轉
    讓予友人鄭雅雯施用。
三、乙○○、甲○○、丙○○3 人均明知甲基安非他命為毒品危
    害防制條例所規定之第二級毒品，禁止販賣。竟先後為下列
    犯行：
  (一)乙○○基於販賣第二級毒品以營利之各別犯意，於附表一編
    號1 、編號3 所載時間、地點，販賣甲基安非他命予童智彬
    共計2 次（各次販賣甲基安非他命之方式、數量均詳如附表
    一編號1 、編號3 所載）。
  (二)乙○○、甲○○共同基於販賣第二級毒品以營利之犯意聯絡
    ，於附表一編號2 所載時間、地點，接續販賣甲基安非他命
    予姓名、年籍不詳，綽號「阿成」之成年男子（販賣甲基安
    非他命之方式、數量詳如附表一編號2 所載）。
  (三)乙○○、丙○○共同基於販賣第二級毒品以營利之犯意聯絡
    ，於附表一編號4 所載時間、地點，販賣甲基安非他命予姓
    名、年籍不詳，綽號「小佩」之成年女子（販賣甲基安非他
    命之方式、數量詳如附表一編號4 所載）。
四、嗣經警執行通訊監察，並於98年5 月5 日11時許持本院核發
    之搜索票前往乙○○之上開住處執行搜索，扣得如附表二編
    號1 至編號11所示之甲基安非他命23包等物；並於98年7 月
    1 日9 時許至甲○○位於嘉義縣水上鄉粗溪村巷口44號之2
    之住處搜索，扣得附表二編號12之行動電話1 支，而查悉上
    情。
五、案經嘉義縣警察局竹崎分局報請臺灣嘉義地方法院檢察署檢
    察官偵查起訴。
    理  由
一、證據能力部分：
    按刑事訴訟法第159 條之5 明定：「被告以外之人於審判外
    之陳述，雖不符前4 條之規定，而經當事人於審判程序同意
    作為證據，法院審酌該言詞陳述或書面陳述作成時之情況，
    認為適當者，亦得為證據。」、「當事人、代理人或辯護人
    於法院調查證據時，知有第159 條第1 項不得為證據之情形
    ，而未於言詞辯論終結前聲明異議者，視為有前項之同意。
    」，其立法理由在於傳聞證據未經當事人之反對詰問予以核
    實，乃排斥其證據能力。惟當事人如放棄對原供述人之反對
    詰問權，於審判程序表示同意該等傳聞證據可作為證據，此
    時法院除認該傳聞證據欠缺適當性外，自可承認其證據能力
    。查被告3 人及辯護人等於本案辯論終結前，對於下列本判
    決援引之各項言詞及書面供述證據，包括證人童智彬、共同
    被告於警詢及偵查中之證述，以及卷附扣押筆錄、扣押物品
    目錄表、扣押物品收據、指認犯罪嫌疑人紀錄表、通訊監察
    譯文等，均未就證據能力聲明異議。本院審酌該等言詞及書
    面供述證據作成時之情況，並無不法情事，與本案待證事實
    間復具有相當之關聯性，且經本院於審判期日逐一提示予公
    訴人、被告3 人及辯護人等表示意見，以之為本案證據並無
    不當，自有證據能力，而得採為認定犯罪事實之基礎。
二、認定犯罪事實所憑證據及理由：
(一)犯罪事實二(一)被告乙○○施用第二級毒品部分：訊據被告乙○○對於此部分之犯罪事實，於警詢、偵查以及本院審理中
    均坦承不諱（見嘉竹警偵字第0980081451號卷，下稱81451
    號警卷，第3 頁；臺灣嘉義地方法院檢察署98年度偵字第38
    40號卷，下稱3840號偵卷，第4 頁；本院訴字卷第70至71、
    114 、162 、178 頁）；另其為警持檢察官核發之鑑定許可
    書，於98年5 月5 日13時5 分採集尿液送驗，結果呈甲基安
    非他命陽性反應，有臺灣嘉義地方法院檢察署98年5 月4 日
    鑑定許可書、採尿代號與真實姓名對照表（代號：竹A42 ）
    、台灣檢驗科技股份有限公司98年6 月6 日濫用藥物尿液檢
    驗報告各1 紙在卷可佐（見3840號偵卷第83至84頁、警聲強
    字第123 號卷第17頁），並有如附表二編號8 至編號11其施
    用第二級毒品之工具扣案可憑。
(二)犯罪事實二(二)被告乙○○轉讓第一級毒品部分：訊據被告乙○○對於此部分之犯罪事實，於偵查以及本院審理中均坦承
    不諱（見3840號偵卷，第4 至5 頁；本院訴字卷第70至71、
    114 、162 、178 至179 頁），核與證人鄭雅雯於偵查中具
    結證述之情節（見本院訴字卷第61至63頁）相符；又證人鄭
    雅雯於98年5 月5 日12時55分為警採尿送驗，檢驗結果確呈
    海洛因代謝物嗎啡陽性反應，有採尿代號與真實姓名對照表
    （代號：竹A43 ）、台灣檢驗科技股份有限公司98年6 月6
    日濫用藥物尿液檢驗報告各1 紙附卷可參（見本院訴字卷第
    66至67頁) 。
(三)犯罪事實三被告3 人販賣第二級毒品部分：此部分之犯罪事
    實，業據被告甲○○、丙○○於偵查及本院審理中坦承不諱
    ，並於偵查中以證人之身分具結證述明確（被告甲○○之自
    白及證述見3840號偵卷第70至72頁，本院訴字卷第71、162
    、179 至180 頁。被告丙○○之自白及證述見3840號偵卷第
    106 至107 、111 至113 頁，本院訴字卷第71、114 、162
    、180 至181 頁），並經被告乙○○於本院審理中坦承不諱
    （見本院訴字卷第70至71、114 、162 、179 至180 頁）。
    其中如附表一編號2 、4 部分，被告乙○○與各該共犯即被
    告甲○○、丙○○供述之情節互核大致相符；附表一所示各
    次販賣第二級毒品犯行，並有如附表一證據及出處欄所載各
    項證據，以及本院核發之搜索票、搜索扣押筆錄、扣押物品
    目錄表、扣押物品收據各2 份（其中搜索被告乙○○嘉義市
    ○○街219 之3 號5 樓1 住處部分，見嘉竹警偵字第098008
    1450號卷，下稱81450 號警卷，第8 至12頁。搜索被告甲○○嘉義縣水上鄉粗溪村巷口44號之2 住處部分，見嘉竹警偵
    字第0980082110號警卷，下稱82110 號警卷，第19、21至24
    頁），以及指認犯罪嫌疑人紀錄表7 份（見嘉竹警偵字第09
    80082462號卷，下稱82462 號警卷，第55至61頁），本院核
    發之98年度聲監字第48號、98年度聲監續字第72號等通訊監
    察書、被告3 人以及證人童智彬分別持用如附表一所載之行
    動電話等通話之通聯調閱查詢單與通訊監察譯文（見82110
    號警卷第29頁，警聲搜字第436 號卷第6 至61頁）在卷可佐
    ，另有如附表二編號1 至編號7 、編號12等被告3 人販賣第
    二級毒品所用之物扣案可憑。又查甲基安非他命物稀價昂，
    為政府嚴予取締之物，被告3 人從事販賣時，當無可能甘冒
    重典而按購入價格轉售，不求利得；況觀諸卷附通訊監察譯
    文，被告乙○○曾在與被告甲○○通話時提及「A （即被告
    乙○○）：我如果接7500元我要賺2000元可以嗎？」、「A
    ：好。我有就賺。」，並多次在他人撥打電話探詢購買毒品
    事宜時，提及「（B ：怎麼算？）A ：105 。我賺你們500
    元。」、「（B ：兄哥，阿強要的要向他開價多少？）A ：
    我們一人賺500 元。」等語（見98年度警聲搜字第436 號卷
    第24頁背面、第37頁），其有營利之意圖甚明。
(四)綜上堪認被告3 人具任意性之自白均與事實相符，本件事證
    明確，前揭犯罪事實欄所載各項犯行均堪認定，應予依法論
    科。
三、論罪科刑：
(一)按行為後法律有變更者，適用行為時之法律；但行為後之法
    律有利於行為人者，適用最有利於行為人之法律；刑法第2
    條第1 項定有明文。被告3 人為本件犯行後，毒品危害防制
    條例部分條文業經修正，並於98年5 月20日公布，同年5 月
    22日生效施行（司法院98年6 月29日院臺廳刑一字第098001
    4643號函參照）。又犯罪在刑法施行前，比較裁判前之法律
    孰為有利於行為人時，應就罪刑有關之一切情形，比較其全
    部之結果，而為整個之適用，不能割裂而分別適用有利益之
    條文，而關於法律變更之比較適用原則，於比較時應就罪刑
    有關之共犯、未遂犯、想像競合犯、牽連犯、連續犯、結合
    犯，以及累犯加重、自首減輕暨其他法定加減原因（如身分
    加減）與加減比例等一切情形，本於統一性及整體性原則，
    綜其全部罪刑之結果而為比較（最高法院27年上字第2615號
    判例、95年5 月23日刑事庭第8 次會議決議參照）。關於新
    舊法之比較及適用：
 1、毒品危害防制條例第4 條第2 項之販賣第二級毒品罪，修正
    前法定刑就罰金部分係規定「得併科新台幣7 百萬元以下罰
    金」，修正後則提高為「得併科新台幣1 千萬元以下罰金」
    ，修正後之規定並未較有利於被告3 人。
 2、修正後毒品危害防制條例第17條第2 項增列「犯第4 條至第
    8 條之罪於偵查及審判中均自白者，減輕其刑」之規定，修
    正前於偵查及審判中均自白者，則無減輕其刑之規定。本件
    被告乙○○就上開轉讓第一級毒品海洛因之犯行，被告丙○○、甲○○就上開販賣第二級毒品甲基安非他命之犯行，均
    符合前引於偵查及審判中自白之規定，如依修正後之毒品危
    害防制條例第17條第2 項，得減輕其刑，故以修正後之規定
    較有利於被告3 人。
 3、綜上比較結果，應依刑法第2 條第1 項但書之規定，一體適
    用修正後即現行毒品危害防制條例第4 條第2 項、第17條第
    2 項等相關規定。
(二)經核：
 1、被告乙○○部分：(1)其如犯罪事實二(一)所為，係犯毒品危害
    防制條例第10條第2 項之施用第二級毒品罪；犯罪事實二(二)
    所為，係犯同條例第8 條第1 項之轉讓第一級毒品罪；犯罪
    事實三即如附表一編號1 至編號4 共計4 次所為，均係犯同
    條例第4 條第2 項之販賣第二級毒品罪。其附表一編號2 該
    次，係於同日在密切接近之時間內先後販賣甲基安非他命予
    同一對象即綽號「阿成」之成年男子，依一般社會健全觀念
    ，在時間差距上，難以強行分開，在刑法評價上，以視為數
    個舉動之接續施行，合為包括之一行為予以評價，較為合理
    ，應屬接續犯，僅論以一罪；再其各次為施用、販賣甲基安
    非他命而持有甲基安非他命，以及為轉讓海洛因而持有海洛
    因之低度行為，均應分別為施用、販賣、轉讓之高度行為所
    吸收，不另論罪。(2)被告乙○○就附表一編號2 、4 之販賣
    第二級毒品犯行，分別與被告甲○○、丙○○有犯意聯絡及
    行為分擔，均為共同正犯。(3)被告乙○○前曾因施用毒品案
    件，經本院以97年度嘉簡字第1024號判決判處有期徒刑3 月
    ，如易科罰金以1 千元折算1 日確定，於98年1 月5 日易科
    罰金執行完畢，有臺灣高等法院被告前案紀錄表在卷足稽（
    按檢察官雖曾就上開案件與被告乙○○另犯之本院98年度訴
    字第171 號施用毒品案件、本院98年度易字第526 號竊盜案
    件，向本院聲請定其應執行之刑，惟因其另犯之本院98年度
    訴字第171 號施用毒品案件，係在上開97年度嘉簡字第1024
    號案件97年9 月30日判決確定後所犯，不合於定執行刑之要
    件，故經本院以99年度聲字第25號裁定駁回，有臺灣高等法
    院被告前案紀錄表及本院上開裁定書附卷可參，是上開97年
    度嘉簡字第1024號案件所處有期徒刑3 月，仍應認已於98年
    1 月5 日執行完畢），其於受徒刑之執行完畢後，5 年以內
    故意再犯本件有期徒刑以上之6 罪，均應依刑法第47條第1
    項之規定論以累犯並加重其刑（惟販賣第二級毒品法定本刑
    為無期徒刑部分，依法不得再予加重）。(4)毒品危害防制條
    例已於98年5 月20日修正公布，其中原第17條之規定改列為
    第1 項，並修正為：「犯第4 條至第8 條、第10條或第11條
    之罪，供出毒品來源，因而查獲其他正犯或共犯者，減輕或
    免除其刑。」另增列第2 項規定：「犯第4 條至第8 條之罪
    於偵查及審判中均自白者，減輕其刑。」依該條修正立法理
    由觀之，前者（第1 項）乃為有效追查毒品來源，斷絕毒品
    供給，以杜絕毒品泛濫，祇須行為人願意供出毒品來源之上
    手，因而查獲其他正犯或共犯者，即可邀減輕或免除其刑之
    寬典；後者（第2 項）則為使刑事案件儘速確定，鼓勵被告
    認罪，並節省司法資源，苟行為人於偵查及審判中均自白者
    ，即符減刑要件；是修正後上開2 項規定之立法目的及減免
    條件並不相同，二者自無法規競合之當然吸收關係可言，應
    依刑法第71條第2 項規定，先適用毒品危害防制條例第17條
    第2 項減輕其刑，再依同條例第17條第1 項遞減其刑（最高
    法院99年度台上字第1746號判決意旨參照）。查被告乙○○
    就前揭轉讓第一級毒品海洛因予證人鄭雅雯部分，於偵查及
    本院審理中均自白不諱，合於毒品危害防制條例第17條第2
    項所定減輕其刑之要件；另其於警詢及偵查中曾供稱自98初
    起至98年5 月5 日為警查獲時止，係向綽號「屏東阿姐」之
    黃美萍購買海洛因以及甲基安非他命（見81451 號警卷第1
    至7 頁、82462 號警卷第8 至12頁、3840號偵卷第4 至6 頁
    ），警方因而查獲黃美萍，並於99年2 月22日移送臺灣嘉義
    地方法院檢察署偵辦，現由檢察官以99年度偵字第1655號案
    件偵查中等情，有嘉義縣警察局竹崎分局99年5 月2 日嘉竹
    警偵字第0990004611號函暨黃美萍之臺灣高等法院被告前案
    紀錄表在卷足稽（見本院訴字卷第84至88、130 至133 頁）
    ，亦合於毒品危害防制條例第17條第1 項所定減輕或免除其
    刑之要件。是被告乙○○所犯上開6 罪，均應依累犯之規定
    先加重其刑（惟販賣第二級毒品法定本刑為無期徒刑部分依
    法不得再予加重），所犯轉讓第一級毒品部分再依毒品危害
    防制條例第17條第2 項之規定減輕其刑、依同條文第1 項之
    規定遞減輕其刑，其餘5 罪則逕依毒品危害防制條例第17條
    第1 項之規定減輕其刑。(5)被告乙○○所犯上開6 罪，均犯
    意各別，行為互異，應予分論併罰。公訴意旨雖認被告乙○○所為如附表一各次販賣第二級毒品行為，應依集合犯論以
    一罪；惟查，其如附表一各次販賣第二級毒品之時間、地點
    、對象均不相同，且觀諸毒品危害防制條例所定之販賣毒品
    罪之構成要件文義，亦無從認定立法者本即預定該犯罪之本
    質，必有數個同種類行為而反覆實行之集合犯行，故販賣毒
    品罪，難認係集合犯，因此，就刑法修正施行後多次販賣毒
    品之犯行，採一罪一罰，始符合立法本旨（最高法院97年度
    台上字第873 號、97年度台上字第1060號判決意旨參照），
    公訴意旨認應論以集合犯一罪，尚有誤會。
 2、被告甲○○部分：其如犯罪事實三(二)即附表一編號2 所為，
    係犯毒品危害防制條例第4 條第2 項之販賣第二級毒品罪；
    又其該次係於同日在密切接近之時間內先後販賣甲基安非他
    命予同一對象即綽號「阿成」之成年男子，依一般社會健全
    觀念，在時間差距上，難以強行分開，在刑法評價上，以視
    為數個舉動之接續施行，合為包括之一行為予以評價，較為
    合理，應屬接續犯，僅論以一罪。其為販賣甲基安非他命而
    持有甲基安非他命之低度行為，應為販賣之高度行為所吸收
    ，不另論罪。其與被告乙○○就該次販賣第二級毒品犯行有
    犯意聯絡及行為分擔，均為共同正犯。又被告甲○○就上開
    販賣第二級毒品犯行，於偵查及本院審理中均自白不諱，應
    依毒品危害防制條例第17條第2 項之規定減輕其刑。
 3、被告丙○○部分：其如犯罪事實三(三)即附表一編號4 所為，
    係犯毒品危害防制條例第4 條第2 項之販賣第二級毒品罪；
    其為販賣甲基安非他命而持有甲基安非他命之低度行為，應
    為販賣之高度行為所吸收，不另論罪。其就該次販賣第二級
    毒品犯行，與被告乙○○有犯意聯絡及行為分擔，均為共同
    正犯。又被告丙○○有前揭犯罪事實一所載之前案紀錄，於
    96年6 月15日縮短刑期假釋出監，96年7 月16日假釋期滿，
    未經撤銷假釋，所餘刑期以已執行完畢論，有臺灣高等法院
    被告前案紀錄表在卷足稽，其於受徒刑之執行完畢後，5 年
    以內故意再犯本件有期徒刑以上之罪，應依刑法第47條第1
    項論以累犯，並加重其刑（惟販賣第二級毒品法定本刑為無
    期徒刑部分依法不得再予加重）。又被告丙○○就上開犯行
    ，於偵查及本院審理中均自白不諱，應依毒品危害防制條例
    第17條第2 項之規定減輕其刑，並先加重其刑（惟販賣第二
    級毒品法定本刑為無期徒刑部分依法不得再予加重）後減輕
    之。
(三)爰依被告3 人之供述（見本院訴字卷第182 頁）及卷附臺灣
    高等法院被告前案紀錄表等，審酌：被告乙○○為國中畢業
    之智識程度，前係從事寺廟彩繪工作，與父親共同生活，有
    違反麻醉藥品管理條例、施用毒品、竊盜等前案紀錄；被告
    甲○○為國小畢業之智識程度，種田維生，與母親共同生活
    ，前未曾因犯罪遭判處罪刑；被告丙○○為國中畢業之智識
    程度，從事防熱保溫工程，與父親共同生活，有施用毒品、
    竊盜、詐欺、公共危險等前案紀錄。被告3 人均正值青壯，
    四肢健全，不思正當勞動賺取金錢，竟因染有毒癮，進而販
    賣甲基安非他命予他人，被告乙○○並轉讓海洛因供他人施
    用，戕害國民身心健康，惡性非輕，惟被告3 人犯後均坦承
    犯行，態度良好，並審酌被告乙○○分別與被告甲○○、丙○○共同販賣第二級毒品部分，係由被告乙○○負責與購買
    毒品者接洽，被告甲○○、丙○○再依其指示送貨並收取價
    金之分工程度等一切情狀，就被告3 人所犯各罪分別量處如
    主文所示之刑，並就被告乙○○部分定其應執行之刑如主文
    所示，以資懲儆。
(四)沒收部分：
 1、按查獲之第一、二級毒品，不問屬於犯人與否，均沒收銷燬
    之，毒品危害防制條例第18條第1 項前段定有明文；故被告
    經法院為有罪之判決時，查獲之毒品，與被告所犯本案有關
    者，固應於該有罪判決之主刑下諭知沒收；至若查獲之毒品
    ，與被告被訴之本案全然無關，法院自不得宣告沒收（最高
    法院94年度台上字第7319號、95年度台上字第1516號判決意
    旨參照）；又以營利為目的販入毒品，經多次販賣後，持有
    剩餘毒品被查獲，其各次販賣毒品行為，固應併合處罰，惟
    該持有剩餘毒品之低度行為，應僅為最後一次販賣毒品之高
    度行為所吸收，不另論罪，則就該查獲之剩餘毒品，自祇能
    於最後一次販賣毒品罪宣告沒收銷燬，不得於各次販賣毒品
    罪均一併宣告（最高法院98年度台上字第1063號、98年度台
    上字第738 號判決意旨參照）。再依同條例第19條第1 項規
    定，犯第4 條第2 項販賣第二級毒品罪者，其供犯罪所用或
    因犯罪所得之財物，應沒收之，如全部或一部不能沒收時，
    追徵其價額或以其財產抵償之。刑罰法令關於沒收之規定，
    兼採職權沒收主義與義務沒收主義，義務沒收又可分為絕對
    義務沒收與相對義務沒收，後者指供犯罪所用、預備用或因
    犯罪所得，以屬於被告所有者為限，始應予以沒收，例如毒
    品危害防制條例第19條第1 項前段是（最高法院93年度台上
    字第5418號判決意旨參照）；另共同正犯因相互間利用他人
    之行為，以遂行其犯意之實現，本於責任共同原則，有關沒
    收部分，對於共犯間供犯罪所用之物，依共犯連帶沒收理論
    ，自均應為沒收之諭知；共同正犯犯罪所得之財物為新台幣
    時，因係合併計算，且於全部或一部不能沒收時以其財產抵
    償之，為避免執行時發生重複沒收、抵償之情形，故各共同
    正犯之間係採連帶沒收主義，於裁判時應諭知被告共同犯罪
    所得之財物應與其他共同正犯連帶沒收之（最高法院96年台
    上字第2055號判決參照）；倘犯罪所得之財物為新台幣時，
    因其本身即為我國現行貨幣價值之表示，不發生追徵其價額
    問題（最高法院96年度台上字第1828號判決意旨參照）。
 2、經查：
  (1)本件扣案如附表二編號1 所示之甲基安非他命23包，經鑑定
    含第二級毒品甲基安非他命成分，鑑定編號為A1至A23 ，驗
    前總毛重79.31 公克（袋重約11.4公克），驗前總純質淨重
    約65.19 公克，有內政部警政署刑事警察局98年7 月23日刑
    鑑字第0980095247號鑑定書在卷足稽（見3840號偵卷第75頁
    ）；不問屬於犯人與否，均應依毒品危害防制條例第18條第
    1 項前段規定，於本件被告所犯最後一次販賣第二級毒品罪
    即附表一編號4 之之罪所處主刑項下併予宣告沒收銷燬之。
  (2)附表二編號2 所示上開甲基安非他命23包之外包裝袋以及其
    內之小包裝袋（含外包裝袋23個，以及編號A20-1 與A20-2
    之小包裝袋2 個、編號A21-1 至A21-3 之小包裝袋3 個、編
    號A22-1 與A22-2 之小包裝袋2 個、編號A23-1 至A23-8 之
    小包裝袋8 個；詳見上開鑑定書，3840號偵卷第75頁）均具
    防止內容物裸露、逸出及潮濕功能，與附表二編號3 至7 所
    示之物，均係被告乙○○所有，供販賣甲基安非他命使用之
    物；附表二編號12之行動電話及SIM 卡，則係被告甲○○所
    有，供販賣第二級毒品所用之物；業據被告乙○○、甲○○
    供述在卷（見本院訴字卷第168 至169 頁），均應依毒品危
    害防制條例第19條第1 項之規定，於相關各罪所處主刑項下
    併予宣告沒收（依前所述，附表二編號2 所示上開甲基安非
    他命之外包裝袋23個，僅得於附表一編號4 之犯行項下宣告
    沒收）。
  (3)又警方於98年5 月5 日查獲被告乙○○時，雖扣得31,800元
    ，惟被告乙○○陳稱該款項係其從事寺廟彩繪工作所得工資
    ，與販賣甲基安非他命無關（見3840號偵卷第5 、24頁，本
    院訴字卷第168 頁），參以被告乙○○最後一次販賣甲基安
    非他命之時間為98年3 月31日（即附表一編號4 該次），與
    其為警查獲時相距逾1 月，是其辯稱扣案之31,800元並非販
    賣甲基安非他命所得，尚與常情無違，應認本件被告3 人販
    賣第二級毒品所得均未據扣案，均應依毒品危害防制條例第
    19條第1 項規定分別宣告單獨或連帶沒收，如全部或一部不
    能沒收時，分別以被告乙○○或與被告甲○○、丙○○之財
    產連帶抵償之（詳如附表一所載）。
  (4)扣案如附表二編號8 至編號11之物，均係被告乙○○所有，
    供施用第二級毒品甲基安非他命所用之物，業據其供承在卷
    （見本院訴字卷第168 頁），均應依刑法第38條第1 項第2
    款之規定，於被告乙○○所犯施用第二級毒品罪所處主刑項
    下併予宣告沒收。
  (5)另扣案之海洛因6 包、注射用水14瓶（即81450 號警卷第11
    頁扣押物品目錄表編號2 、6 ），被告乙○○供稱係其之前
    施用海洛因所使用之物；又扣案行動電話4 支、SIM 卡6 張
    （即81450 號警卷第11頁扣押物品目錄表編號8 、10），除
    其中2 支行動電話以及門號0000000000號SIM 卡，已分別列
    於附表二編號6 、7 ，應予沒收外，其餘2 支行動電話（即
    MOTOROLA黑色行動電話、BENQ黑色折疊式行動電話各1 支，
    見本院訴字卷附99年度保管檢字第435 號扣押物品清單）、
    SIM 卡5 張，被告乙○○供稱均與本案無關（見本院訴字卷
    第168 頁）。上開扣案物既與本件犯行全然無涉，自不得於
    本案宣告沒收銷燬或沒收之，附此敘明。
據上論斷，應依刑事訴訟法第299 條第1 項前段，毒品危害防制
條例第4 條第2 項、第8 條第1 項、第10條第2 項、第17條第1
項、第2 項、第18條第1 項前段、第19條第1 項，刑法第11條、
第2 條第1 項但書、第28條、第47條第1 項、第51條第5 款、第
38條第1 項第2 款，判決如主文。
本案經檢察官楊騏嘉到庭執行職務
中    華    民    國    99    年     5    月    31    日
                  刑事第三庭 審判長法  官  陳仁智
                                   法  官  鄭雅文
                                   法  官  陳蒨儀
以上正本證明與原本無異。
如不服本判決應於收受判決後10日內向本院提出上訴書狀，並應
敘述具體理由；其未敘述上訴理由者，應於上訴期間屆滿後20日
內向本院補提理由書（均須按他造當事人之人數附繕本）「切勿
逕送上級法院」。
中    華    民    國    99    年    5     月    31    日
                                   書記官  楊國色
附錄本判決論罪法條：
毒品危害防制條例第4條第2項
製造、運輸、販賣第二級毒品者，處無期徒刑或7 年以上有期徒
刑，得併科新臺幣1 千萬元以下罰金。
毒品危害防制條例第8條第1項
轉讓第一級毒品者，處1 年以上7 年以下有期徒刑，得併科新臺
幣1 百萬元以下罰金。
毒品危害防制條例第10條第2項
施用第二級毒品者，處3 年以下有期徒刑。
【附表一】
┌─┬───────────┬───────────────────┬──────────────┐
│編│販賣對象、時間、地點、│   證  據  及  出  處                 │ 所犯罪名及所處之刑         │
│號│方式及數量            │                                      │                            │
├─┼───────────┼───────────────────┼──────────────┤
│1 │98年3 月3 日8 時許，吳│1、證人童智彬於警詢及偵查中之證述( 見 │乙○○販賣第二級毒品，累犯，│
│  │鴻儒以其持用之00000000│   82462 號警卷第13至19頁，3840號偵卷 │處有期徒刑3 年10月。扣案如附│
│  │90號行動電話與童智彬持│   第17至18、98至99頁)                │表二編號3 至編號7 之物均沒收│
│  │用之0000000000號行動電│2、法務部調查局98年10月15日調科壹字第 │；未扣案販賣第二級毒品所得新│
│  │話聯繫後，相約於嘉義市│   00000000000 號鑑定書（證人童智彬之 │台幣2 000 元沒收，如全部或一│
│  │興業西路上之比佛利汽車│   頭髮經檢驗呈甲基安非他命陽性反應， │部不能沒收時，以其財產抵償之│
│  │旅館附近，販賣金額為2 │   參考時段為98年2 月至4 月。見臺灣嘉 │。                          │
│  │千元之甲基安非他命1 包│   義地方法院檢察署98年度偵字第6801號 │                            │
│  │予童智彬              │   卷，下稱6801號偵卷，第31頁）       │                            │
│  │                      │3、0000000000號行動電話通訊監察譯文（ │                            │
│  │                      │   見82462 號警卷第39頁）             │                            │
├─┼───────────┼───────────────────┼──────────────┤
│2 │98年3 月4 日凌晨2 、3 │1、被告甲○○於偵查中以證人身分所為證 │乙○○、甲○○共同販賣第二級│
│  │時許，綽號「阿成」之成│   述（見3840號偵卷第70至72頁)        │毒品；乙○○累犯，處有期徒刑│
│  │年男子與甲○○聯絡欲購│2、0000000000號行動電話通訊監察譯文(見│4 年；甲○○處有期徒刑3 年7 │
│  │買甲基安非他命，甲○○│   82462 號警卷第51至52頁)            │月。扣案如附表二編號3 至編號│
│  │即將乙○○前所交付之甲│                                      │7 、編號12之物均沒收。未扣案│
│  │基安非他命1 包，在嘉義│                                      │乙○○、甲○○共同販賣第二級│
│  │市○○路與世賢路口處以│                                      │毒品所得新台幣5,500 元連帶沒│
│  │2,000 元之代價賣給「阿│                                      │收之，如全部或一部不能沒收時│
│  │成」，並以0000000000號│                                      │，以乙○○與甲○○之財產連帶│
│  │行動電話與乙○○持用之│                                      │抵償之。                    │
│  │0000000000號行動電話聯│                                      │                            │
│  │繫後，接續依乙○○之指│                                      │                            │
│  │示在嘉義市嘉雄陸橋下以│                                      │                            │
│  │3,500 元之代價將甲基安│                                      │                            │
│  │非他命1 包賣給「阿成」│                                      │                            │
│  │，嗣將所收得之款項合計│                                      │                            │
│  │5,500 元均交給乙○○  │                                      │                            │
├─┼───────────┼───────────────────┼──────────────┤
│3 │98年3 月5 日凌晨2 時許│1、證人童智彬於警詢及偵查中之證述（見 │乙○○販賣第二級毒品，累犯，│
│  │，乙○○以其持用之0916│   82462 號警卷第13至19頁，3840號偵卷 │處有期徒刑3 年10月。扣案如附│
│  │529890號行動電話與童智│   第17至18、第98至99頁)              │表二編號3 至編號7 之物均沒收│
│  │彬持用之0000000000號行│2、法務部調查局98年10月15日調科壹字第 │；未扣案販賣第二級毒品所得新│
│  │動電話聯繫後，相約於吳│   00000000000 號鑑定書（見6801號偵卷 │台幣1,000 元沒收，如全部或一│
│  │鴻儒嘉義市○○街219 之│   ，第31頁）                         │部不能沒收時，以其財產抵償之│
│  │3 號5 樓之1 住處樓下，│3、0000000000號行動電話通訊監察譯文（ │。                          │
│  │販賣金額為1,000 元之甲│   見82462 號警卷第39至40頁）         │                            │
│  │基安非他命1 包予童智彬│                                      │                            │
├─┼───────────┼───────────────────┼──────────────┤
│4 │98年3 月31日凌晨2 、3 │1、被告丙○○於偵查中以證人身分所為證 │乙○○、丙○○共同販賣第二級│
│  │時許，乙○○與綽號「小│   述（見3840號偵卷第111至113頁）     │毒品，均累犯，乙○○處有期徒│
│  │佩」之成年女子商定販賣│2、0000000000號行動電話通訊監察譯文（ │刑3 年10月，丙○○處有期徒刑│
│  │甲基安非他命之數量及價│   見82462 號警卷第47頁）             │3 年8 月。扣案如附表二編號1 │
│  │格等事宜後，由丙○○前│                                      │之甲基安非他命23包均沒收銷燬│
│  │往嘉義市○○街某處交付│                                      │之；扣案如附表二編號2 至編號│
│  │甲基安非他命1 包予「小│                                      │7 之物均沒收。未扣案乙○○、│
│  │佩」，並由乙○○以0916│                                      │丙○○共同販賣第二級毒品所得│
│  │529890號行動電話指示蘇│                                      │新台幣3,000元連帶沒收之，如 │
│  │展弘向「小佩」收取3000│                                      │全部獲一部不能沒收時，以吳鴻│
│  │元                    │                                      │儒與丙○○之財產連帶抵償之。│
└─┴───────────┴───────────────────┴──────────────┘
【附表二】
┌──┬───────────────────┬───┐
│編號│  品  名  及  數  量                  │所有人│
├──┼───────────────────┼───┤
│1   │甲基安非他命23包（鑑定編號為A1至A23 ，│乙○○│
│    │驗前總毛重79.31 公克，袋重約11.4公克，│      │
│    │純質淨重約65.19 公克）                │      │
├──┼───────────────────┼───┤
│2   │上開甲基安非他命23包之外包裝袋及其內之│乙○○│
│    │小包裝袋（含外包裝袋23個，編號A20-1 與│      │
│    │A20-2 之小包裝袋2 個、編號A21-1至A21-3│      │
│    │之小包裝袋3 個、編號A22-1與A22-2 之小 │      │
│    │包裝袋2 個、編號A23-1至A23-8 之小包裝 │      │
│    │袋8 個）                              │      │
├──┼───────────────────┼───┤
│3   │小密封袋1大袋                         │乙○○│
├──┼───────────────────┼───┤
│4   │帳冊3本                               │乙○○│
├──┼───────────────────┼───┤
│5   │電子秤1台                             │乙○○│
├──┼───────────────────┼───┤
│6   │MOTOROLA銀色行動電話、銀藍相間折疊式行│乙○○│
│    │動電話各1 支                          │      │
├──┼───────────────────┼───┤
│7   │門號0000000000號SIM 卡1 張            │乙○○│
├──┼───────────────────┼───┤
│8   │填充器7支                             │乙○○│
├──┼───────────────────┼───┤
│9   │吸食器1組                             │乙○○│
├──┼───────────────────┼───┤
│10  │玻璃球管2支                           │乙○○│
├──┼───────────────────┼───┤
│11  │橡皮管1條                             │乙○○│
├──┼───────────────────┼───┤
│12  │NOKIA 銀色行動電話1 支（含門號00000000│甲○○│
│    │35號SIM 卡1 張）                      │      │
└──┴───────────────────┴───┘

司法院資訊處製作；財團法人民間司法改革基金會備份。
